【裁判字號】    89,上易,1816
【裁判日期】    890921
【裁判案由】    傷害
【裁判全文】
臺灣高等法院高雄分院刑事判決                  八十九年度上易字第一八一六號
    上訴人即被告  乙○○
    選任辯護人    黃仕昆
右上訴人因傷害（家庭暴力防治法）案件，不服臺灣高雄地方法院八十九年度易字第
一００四號中華民國八十九年九月二十一日第一審判決（起訴案號：臺灣高雄地方法
院檢察署八十八年度偵字第一二四九三號），提起上訴，本院判決如左：
    主  文
原判決撤銷。
乙○○連續傷害人之身體，處拘役伍拾日，如易科罰金，以佰元折算壹日。
    事  實
一、乙○○於民國八十八年一月六日十七時許，在高雄市楠梓區○○○路十四之一號
    「明元汽車修理廠」附近，發現其離家多日之妻丙○○（業經原審法院另行審結
    ），乘坐廖慶願（業經原審法院另案審結）所駕駛車號為ＶＣ─九七五七號自小
    客車正欲離去，遂上前攔車，藉口稱丙○○之母親生病要拉丙○○下車隨其返家
    ，並基於普通傷害之概括犯意，與丙○○發生拉扯，致丙○○受有頭部外傷臉部
    下頷打撲挫傷，口腔下唇挫傷紅腫之傷害。丙○○因顧及母親之病情及欲與乙○
    ○解決家庭紛爭，同意與乙○○返回高雄市○○區○○街八三號家後，乙○○復
    承前之傷害犯意，拉下住處鐵門，以拳頭毆打丙○○之頭部、胸部、臀部等部位
    ，致丙○○受有胸部打撲挫傷、右頸下瑣骨部紅腫瘀血、右側臀部挫傷青紫瘀血
    七‧五×九‧五甲分等傷害。
二、案經丙○○訴由臺灣高雄地方法院檢察署檢察官偵查起訴。
    理  由
一、訊據被告乙○○坦認於右開時地與丙○○有拉扯之事實，惟矢口否認犯有何傷害
    之犯行，辯稱：伊並未毆打丙○○云云，惟查：
  (一)被告於援中路傷害告訴人丙○○之犯行，業據告訴人於偵查及審理中指訴：伊當
    時坐在廖慶願之車內，為被告看到後，就要拉伊下車，且騙說伊母親生病，拉扯
    中致伊臉部及胸部受傷等語歷歷，核與證人廖慶願於另案（原審法院八十八年度
    易字第二七一四號）審理中供述：被告忽然衝出並拉住伊汽車拉桿，並強拉告訴
    人下車等語（原審法院八十八年度易字第二七一四號卷八十八年十二月二十九日
    筆錄）情節相符，被告亦於本院審理中自承：在援中路與被害人有嚴重拉扯，是
    拉被害人的右手等語明確，足徵被告於前開時地確有因拉扯而致被害人受有傷害
    之事實。
  (二)被告於家中毆打被害人之事實，亦據告訴人於偵查及審理中指述：被告與伊一回
    到家後，被告就拉下鐵門毆打伊等語明確，復於審理中陳稱：胸部與右頭部是在
    援中港路受傷，其他部分都是在家中打的等語，有關於其所受傷勢亦綦詳屬實，
    核與證人王經左於原審審理中所證述：當時被告有拉下鐵門，伊並確定告訴人在
    屋內等語，有關被告與被害人一回到家後，即拉下鐵門等情相符，是告訴人所述
    被告因恐人發現傷害犯行，將鐵門拉下並毆打被害人等情尚非無據。
  (三)又告訴人於審理中復陳稱：被告平日即有毆打伊之行為等語，經審法院依職權送
    請高雄市立凱旋醫院鑑定告訴人之精神狀況，依該鑑定書載述其鑑定經過：「案
    主由其母陪同於民國八十九年六月二十八日至本院門診就診，衣著整潔，表情淡
    漠略帶愁苦，答話時顯緊張，注意力易分散，無知覺異常或怪異妄想內容。自述
    六年前被其夫毆打後即有易受驚嚇、半夜驚醒、平日自覺壓力大，懼怕等情形。
    目前仍有半夜驚醒、社交活動貧乏，無法回憶被毆打時之情節，及突然懼怕丈夫
    毆打的感覺湧現等情況，情緒則長期處於對外界事物缺乏情感反應的淡漠、麻木
    狀態、有自覺性記憶力減退之情形」，並於鑑定結論載稱：「案主所述臨床症狀
    ，依第十版國際疾病分類所列論斷指引，己達『創傷後壓力障礙症』之診斷標準
    。目前仍有持續性症狀。至於病因是否純粹來自長期受虐或其他因素（如腦震盪
    ）所致，由於距案主被毆打以致腦震盪已有六年之久，難以明確判斷。綜合言之
    ，案主目前精神狀態確有符合因長期受虐或身體傷害所致之『創傷後壓力症侯群
    』」，並建議其家屬應協助被害人積極接受精神醫療，以免其精神傷害之症侯進
    一步惡化所潛藏之危險等語明確，有高雄市立凱旋醫院鑑定書一份附卷可參，足
    徵被告平日確有對被害人施以傷害暴力之習性，是被害人所述被告私下於住處毆
    打之事實，核屬有據，被告所辯純屬空言卸責之詞，不足採信。此外復有驗傷診
    斷書一紙附卷可參，本件事證明確，被告犯行堪以認定，應予依法論科。
二、核被告所為係犯刑法第二百七十七條第一項之傷害罪。被告先後兩次犯行，時間
    緊接，犯罪構成要件相同，顯係基於概括犯意反覆為多次犯行，應依連續犯規定
    論以一罪，並依法加重其刑。檢察官未論以被告連續犯，尚有未洽。
三、原審予以論罪科刑，固非無見，惟告訴人及廖慶願於前開時間在「明元汽車修理
    廠」附近，亦有將被告毆傷行為，並經原審法院於八十九年二月十五日以八十八
    年易字第二七一四號判決各判處拘役伍拾日確定在案，此有該判決書一份在卷可
    參，經比較結果，本件之量刑顯然過重，從而被告上訴意否認犯罪，雖無足取，
    惟原判決既有可議之處，應由本院予以撤銷改判。爰審酌被告對告訴人犯暴力傷
    害犯行，係因不滿告訴人與其男友廖學願在一起所致，對告訴人之傷害程度，事
    後復空言否認犯行，惟於犯後已與告訴人離婚，告訴人亦表示不願追究等一切情
    狀，量處如主文所示之刑，並諭知易科罰金折算標準，以資懲儆。
據上論結，應依刑事訴訟法第三百六十九條第一項前段、第三百六十四條、第二百九
十九條第一項前段、刑法第五十六條、第二百七十七條第一項、第四十一條，罰金罰
鍰提高標準條例第一條前段、第二條，判決如主文。
本案經檢察官陳新慶到庭執行職務。
中    華    民    國       九十     年        一      月         二     日
                              臺灣高等法院高雄分院刑事第七庭
                                  審判長法官  王光照
                                        法官  黃壽燕
          法官  黃仁松
右正本證明與原本無異。
不得上訴。
                                      書記官  郭蘭蕙
中    華    民    國      九十      年       一       月      五        日
附錄：本判決論罪科刑法條：
刑法第二百七十七條第一項：
傷害人之身體或健康者，處三年以下有期徒刑、拘役或一千元以下罰金。
                                                                        Ｆ


司法院資訊處製作；財團法人民間司法改革基金會備份。
